【裁判字號】    97,上訴,852
【裁判日期】    971016
【裁判案由】    違反槍砲彈藥刀械管制條例
【裁判全文】
臺灣高等法院臺南分院刑事判決         97年度上訴字第852號
上  訴  人  臺灣臺南地方法院檢察署檢察官
上  訴  人
即  被  告  丙○○
                    （現另案於臺灣台南監獄執行中）
被      告  甲○○
                    （現另案於臺灣台南監獄執行中）
上2人共同
指定辯護人  本院公設辯護人  乙○○
上列上訴人因被告違反槍砲彈藥刀械管制條例案件，不服臺灣臺
南地方法院96年度訴更 (一)字第5號中華民國97年5月29日第一
審判決（起訴案號：臺灣臺南地方法院檢察署94年度偵字第5685
、6283、7741號），提起上訴，本院判決如下：
    主  文
上訴駁回。
    事  實
一、丙○○明知制式手槍及具殺傷力之子彈，均屬管制物品，未
    經許可，不得持有。竟於不詳時間，在不詳地點，取得克拉
    克制式手槍壹支（槍枝管制編號0000000000號）及具殺傷力
    之口徑9MM改造子彈7顆後，即未經許可而持有上開槍彈。嗣
    丙○○因另案受通緝，於民國94年2月底至同年4月24日前之
    某日，在臺南市○○路舊良美百貨附近，將上開具殺傷力之
    手槍、子彈交予梁俊旭保管（梁俊旭所涉寄藏槍彈犯行，業
    經本院以95年度上訴字第574號判處有期徒刑6年，併科罰金
    新臺幣10萬元確定），梁俊旭於94年4月24日凌晨5時47分許
    ，持上開槍、彈至臺南縣仁德鄉○○路520號金球獎遊藝場
    內，朝天花板擊發1槍後逃逸，經警循線於94年4月30日下午
    4時30分許，在高雄縣鳳山市○○路161號簡愛汽車旅館218
    號房查獲，梁俊旭並帶同警方於該日晚上8時許，前往臺南
    市○○路○段211號8樓之3扣得丙○○交付其保管之上開制
    式手槍1支、尚未擊發之口徑9MM改造子彈6顆（均已於鑑驗
    時試射）及來源不明之具殺傷力口徑9MM改造子彈9顆（均已
    於鑑驗時試射）、口徑9MM制式子彈1顆（於鑑驗時試射）。
二、案經臺灣臺南地方法院檢察署檢察官指揮臺南縣警察局歸仁
    分局偵查後起訴。
    理  由
壹、被告丙○○有罪部分：
一、關於證據能力之認定：
  (一)證人梁俊旭於本案94年4月30日警詢、94年5月1日警詢之證
    述，係被告丙○○以外之人於審判外之陳述，被告丙○○於
    原審既然不同意作為證據，依刑事訴訟法第159條第1項規定
    及第159條之5第1項規定反面解釋，原則上即不得作為本案
    裁判基礎之證據資料。檢察官又未證明證人梁俊旭先前於警
    詢中之證述有何「較可信之特別情況」，及該警詢之證述是
    否係證明本案犯罪事實存否所必要之證據，而不符合刑事訴
    訟法第159條之2例外得作為證據之要件規定，而無法回復其
    證據能力。
  (二)按刑事訴訟法第158條之3規定：「證人、鑑定人依法應具結
    而未具結者，其證言或鑑定意見，不得作為證據。」所謂「
    依法應具結而未具結者」，係指檢察官或法官依刑事訴訟法
    第175條之規定，以證人身分傳喚被告以外之人（證人、告
    發人、告訴人、被害人、共犯或共同被告）到庭作證，或雖
    非以證人身分傳喚到庭，而於訊問調查過程中，轉換為證人
    身分為調查時，此時其供述之身分為證人，則檢察官、法官
    自應依本法第186條有關具結之規定，命證人供前或供後具
    結，其陳述始符合第158條之3之規定，而有證據能力。若檢
    察官或法官非以證人身分傳喚而以共犯、共同被告身分傳喚
    到庭為訊問時，其身分既非證人，即與「依法應具結」之要
    件不合，縱未命其具結，純屬檢察官或法官調查證據職權之
    適法行使，當無違法可言。而前揭不論係本案或他案在檢察
    官面前作成未經具結之陳述筆錄，係屬被告以外之人於偵查
    中向檢察官所為之陳述，本質上屬於傳聞證據，基於保障被
    告在憲法上之基本訴訟權，除該被告以外之人死亡、身心障
    礙致記憶喪失或無法陳述、滯留國外或所在不明而無法傳喚
    或傳喚不到、或到庭後拒絕陳述等情形外，如已經法院傳喚
    到庭具結而為陳述，並經被告之反對詰問，前揭非以證人身
    分而在檢察官面前未經具結之陳述筆錄，除顯有不可信之情
    況者外，依刑事訴訟法第159條之1第2項，仍非不得為證據
    ，惟應於判決內敘明其符合傳聞證據例外之理由。不能因陳
    述人未經具結，即一律適用本法第158條之3之規定，排除其
    證據能力（最高法院97年度台上字第1373號判決參照）。查
    梁俊旭於本案94年5月1日、94年6月7日檢察官訊問時及於另
    案（臺灣臺南地方法院檢察署94年度偵字第5090號梁俊旭、
    丙○○竊盜案件）94年4月18日檢察官訊問時之陳述，係檢
    察官以被告身分訊問，自無應行證人詰問或命具結規定之適
    用；嗣於原審審理中，就被告等之本案為調查時，復對梁俊
    旭踐行證人交互詰問之調查程序，接受被告等之詰問，有各
    該筆錄可稽（訴更(一)第5號卷第167-174頁），而被告丙○○
    於偵查中對其交付系爭槍、彈予梁俊旭之事實，所供與證人
    梁俊旭之供述大致相符，亦無刑事訴訟法第159條之1第2項
    所定「顯有不可信之情況」，是證人梁俊旭前開以共同被告
    身分所為之供述，應有證據能力。
  (三)得為證據之被告自白，依刑事訴訟法第156條第1項規定，必
    須具備任意性與真實性二要件，缺一不可。所謂非任意性之
    自白，除其自白必須係以不正方法取得者外，尤須該自白與
    不正方法間具有因果關係，該自白始應加以排除。…被告先
    前所受不正之方法，其精神上受壓迫所為非任意性之自白，
    原則上應僅影響到被告在該次訊問所為自白之任意性。被告
    嗣後之自白，是否非屬任意性，端視該自白是否出於自由意
    志之發動而定，與其先前曾否受不正之方法而為自白，並無
    必然之關聯。是被告先前所受不正之方法，是否已延伸至嗣
    後應訊時所為之自白，應依證據認定之，不能主觀臆測被告
    嗣後應訊時仍持續受到強制，逕認其後之自白非出於任意性
    （最高法院96年度台上字第3479號判決參照）。被告丙○○
    抗辯其於警詢中係毒癮發作，意識不清，警方要求其依梁俊
    旭筆錄的內容回答，而其於偵查中，因剛出院、人很虛弱，
    就照檢察官之問話回答云云，而爭執其自白之任意性。惟查
    ，被告丙○○於94年5月11日警詢、96年6月16日偵查中供承
    ：「我記得大約是2月底或3月初左右，連同手槍1把、子彈7
    顆交給梁俊旭」（見警卷第12頁）、「因為當時我通緝，我
    就告訴梁俊旭可否將手槍子彈放在他那邊，他也答應了，所
    以我就跟他約在中華路良美百貨附近見面，將1個黑色皮包
    ，裡面裝著手槍、子彈及彈匣交給他」（見94年度偵字第56
    85號偵查卷第67頁）等情明確，且被告丙○○於原審及本院
    前審時亦供稱：「警詢時警察沒有對我用不正方法」（見94
    年度訴字第1277號原審卷第144頁、前審卷第53頁）、「檢
    察官94年6月16日訊問時，我都是依照自己的意思陳述」（
    見94年度訴字第1277卷第145頁）等情，堪認被告丙○○於
    警詢、偵查中之前開自白，屬任意性自白，並無不可信之情
    形，應有證據能力。
  (四)以下所引用之供述或非供述證據，公訴人、被告丙○○及指
    定辯護人於本案言詞辯論終結前，並未爭執其證據能力，本
    院審酌前開證據之作成或取得之狀況，並無非法或不當取證
    之情事，且亦無顯不可信之情況，並無證據力明顯過低之情
    形，復經本院於審判期日就上開證據依法進行調查、辯論，
    依刑事訴訟法第159條之5規定，均具有證據能力。
二、認定被告丙○○有罪之依據：
    訊據被告丙○○矢口否認有何持有具殺傷力槍、彈之犯行，
    辯稱：本件扣案槍彈不是他交給梁俊旭，因為他曾向梁俊旭
    借用車號4260-GK自用小客車，之後警方在該自用小客車上
    查獲他人失竊之贓物，梁俊旭因此被警方移送偵辦，當時他
    另案通緝中，不願意出庭幫梁俊旭作證，梁俊旭因此懷恨在
    心，才誣陷他云云。經查：
    (一)證人梁俊旭所持有之上開扣案槍、彈，經送鑑驗結果，送
      鑑克拉克制式手槍1支（槍枝管制編號0000000000號），
      係奧地利GLOCK廠製17型口徑9MM制式半自動手槍，機械性
      能良好，可擊發同口徑制式子彈，認具殺傷力；送驗90手
      槍子彈16顆，其中1顆口徑9MM制式子彈經試射結果，具殺
      傷力，另外15顆口徑9MM空包彈彈殼加裝直徑約9MM之金屬
      彈頭改造而成之改造子彈，經實際試射後，僅1顆不具殺
      傷力，其餘14顆均具殺傷力等情，有內政部警政署刑事警
      察局94年5月26日刑鑑字第0940074934號槍彈鑑定書（見9
      4年度偵字第6283號偵查卷第31-37頁）、97年1月8日刑鑑
      字第0960192749號函文（見訴更(一)第5號卷第128頁）各1
      件附卷可證。足見證人梁俊旭所持有之上開扣案槍、彈，
      除了其中1顆改造子彈不具殺傷力之外，其餘扣案槍、彈
      ，均係槍砲彈藥刀械管制條例所管制之具殺傷力槍彈無訛
      。
    (二)證人梁俊旭持以在金球獎遊藝場射擊1槍之上開制式手槍1
      支、子彈，及其帶同警方扣案之其餘6顆具殺傷力改造子
      彈，係被告丙○○於94年3、4月間某日，在臺南市○○路
      舊良美百貨前，交予證人梁俊旭保管等情，業據被告丙○
      ○於94年5月11日警詢、96年6月16日偵查中供承：「我記
      得大約是2月底或3月初左右，連同手槍1把、子彈7顆交給
      梁俊旭」（見警卷第12頁）、「因為當時我通緝，我就告
      訴梁俊旭可否將手槍子彈放在他那邊，他也答應了，所以
      我就跟他約在中華路良美百貨附近見面，將1個黑色皮包
      ，裡面裝著手槍、子彈及彈匣交給他」（見94年度偵字第
      5685號偵查卷第67頁）等情明確，經核被告丙○○於上開
      時、地交付扣案制式手槍及子彈予證人梁俊旭保管之自白
      ，與證人梁俊旭於94年5月1日、94年6月7日以被告身分供
      稱：「（扣案手槍及子彈16顆何來？）是丙○○寄放在我
      這邊，時間是94年4月初。」（見94年度偵字第5685號卷
      第28頁）、「（本件手槍子彈之來源？）丙○○於94年4
      月初在台南市○○路良美百貨前交給我的，當時他在車上
      交給我的，槍彈是用皮包裝著…（丙○○為何要將槍彈交
      給你？）因為他說他被通緝，不方便帶槍。」（見94年度
      偵字第5685號卷第60頁），且於94年7月19日、94年8月8
      日偵查中以證人身分具結證稱：「本件扣案槍彈是丙○○
      於94年4月初左右，在臺南市○○路舊良美百貨附近，放
      在1個黑色皮包內交給我的，有1支槍、20顆子彈」（見94
      年度偵字第5685號偵查卷第89頁）、「當時只有丙○○將
      槍拿給我，我不知道甲○○是否知道」（見94年度偵字第
      5685號偵查卷第78頁）等情一致，而持有槍彈係屬重罪，
      此為眾所週知之事，倘被告丙○○確無交付扣案槍彈予證
      人梁俊旭保管之事，豈可能僅因警方表示梁俊旭供出其為
      交付槍彈之人，即遽予自白犯罪，因此致己受重刑宣判之
      理？由此可知，被告丙○○先前於警詢、偵查中之自白，
      應與事實相符，堪予採信。
    (三)至證人梁俊旭於原審審理時雖附和被告丙○○事後翻供之
      說，證稱：他借車予丙○○，之後被警方在該車內查獲贓
      物，因此被逮捕，當時他打手機聯絡丙○○出庭，但丙○
      ○直接關機，他很生氣，想利用警察找丙○○出來，才誣
      指丙○○交付扣案槍彈給他，實際上扣案槍彈是劉平和交
      付云云（見原審卷第169-170頁）。惟查，被告丙○○於9
      4年5月11日另案為警緝獲後之94年6月27日在證人梁俊旭
      所涉上開竊盜案件出庭時已供稱：該案梁俊旭車上所查扣
      之贓物都是他去偷的，他還車時，沒有告訴梁俊旭車上有
      這些贓物，只有跟梁俊旭表示那是他的，過幾天再來拿走
      等語（見94年度偵字第5090號偵查卷第58、59頁），且當
      次庭期證人梁俊旭與被告丙○○同庭，對被告丙○○上開
      證述內容知之甚詳，則在被告丙○○已到案出庭為證人梁
      俊旭澄清，渠2人間除了該事故，又別無其他恩怨之情形
      下，證人梁俊旭應無誣陷被告丙○○涉犯槍彈重罪之必要
      ，然證人梁俊旭於其所涉本案槍砲案件94年7月19日、94
      年8月8日偵查中以證人身分具結後，仍堅稱：上開扣案槍
      彈係被告丙○○交付給他保管等語，此與其所稱「利用警
      方找被告丙○○出來，才誣指被告丙○○交付槍彈」之前
      開證述，顯屬互為矛盾，是證人梁俊旭於原審之前開證述
      ，應係事後迴護被告丙○○之詞，不足採信。
    (四)而被告丙○○與證人梁俊旭2人就丙○○所交付之子彈數
      量乙節，彼此之陳述稍有出入（被告丙○○自白交付7顆
      子彈，證人梁俊旭先前證稱係收受20顆子彈），然槍彈之
      交付、持有係屬違法行為，證人梁俊旭於收受之際，未及
      細數，致有數量上之差異，或因證人梁俊旭係另有途徑取
      得槍彈之人，因此將被告丙○○所交付之子彈數量，與其
      自另外途逕取得之子彈數量相混淆，亦有可能，尚難憑此
      即為被告丙○○有利之認定。惟因證人梁俊旭先前證述其
      自被告丙○○處收受之子彈數量，因前開理由，可能與實
      情不符，其事後又因維護被告丙○○，故意為前揭虛偽證
      述，致本院無從查明其自被告丙○○處收受之子彈數目，
      依罪疑有利於被告之原則，本院自應認定被告丙○○交付
      予證人梁俊旭保管之子彈數目，為被告丙○○所自白之7
      顆子彈（其中1顆業經證人梁俊旭在金球獎遊藝場擊發）
      ，併此敘明。
    (五)再者，檢察官起訴意旨雖認被告丙○○所持有交付予梁俊
      旭保管之上開扣案制式手槍1支及改造子彈7顆，係被告丙
      ○○與被告甲○○於94年2、3月間，在高雄縣阿蓮鄉某民
      宅內竊得云云。惟查，依目前檢察官提出之證據資料，並
      無法證明扣案槍彈係他人所有、失竊之物，自無法僅憑被
      告丙○○、甲○○2人曾自白上開槍彈來源係渠2人共同行
      竊所得，即遽為被告丙○○、甲○○2人此部分另涉竊盜
      犯行之認定（理由詳如被告甲○○無罪部分之論述）。
    (六)綜上所陳，被告丙○○先前於警詢、偵查中之任意性自白
      ，核與證人梁俊旭於偵查中之供證情節相符，並有扣案槍
      彈之鑑定書可證，足見被告丙○○上開自白核與事實相符
      ，應可採信。被告丙○○事後翻供所為之前揭辯解及證人
      梁俊旭事後迴護被告丙○○之上開虛偽證述，均無法推翻
      卷內對被告丙○○不利之積極證據，被告丙○○持有具殺
      傷力槍彈之事證明確，應依法論科。
三、論罪科刑：
  (一)被告丙○○未經許可，持有具有殺傷力之制式手槍及子彈，
    核其所為分別係犯槍砲彈藥刀械管制條例第7條第4項之未經
    許可持有手槍罪及同條例第12條第4項之未經許可持有子彈
    罪。被告丙○○持有上開制式手槍及子彈之行為，係屬繼續
    犯，為行為之繼續，而非狀態之繼續，其行為之完結須繼續
    至持有行為終了之時為止，其前後之持有行為，為實質上一
    罪，不容予割裂為數罪（最高法院79年台非字第264號、81
    年台上字第1508號判決意旨參照），故應以行為終了時之法
    律為行為時法，不生新舊法比較適用之問題，則本件被告持
    有制式手槍及子彈之行為，應以94年4月30日最終持有時（
    即該槍彈為警查獲）之法律為行為時法。又被告丙○○以一
    持有行為，同時持有上開槍枝及子彈，觸犯構成要件相異之
    罪名，為想像競合犯，應依刑法第55條前段之規定，從一重
    之槍砲彈藥刀械管制條例第7條第4項之未經許可持有手槍罪
    處斷。
  (二)被告行為後，刑法於94年1月7日修正，同年2月2日公布，業
    於95年7月1日施行。按行為後法律有變更者，適用行為時之
    法律。但行為後之法律有利於行為人者，適用最有利於行為
    人之法律，修正後之刑法第2條第1項定有明文。
    1.刑法第33條第5款罰金刑之適用：被告行為後，刑法關於
      罰金刑之規定業經修正布，舊法第33條第5款「罰金：1元
      以上」之規定，修正公布為新法第33條第5款「罰金：新
      臺幣1,000元以上，以百元計算之」，新法施行後，應依
      新法第2條第1項之規定，適用最有利於行為人之法律（最
      高法院95年第8次刑事庭會議決議參照）。比較新舊法結
      果，刑法法定本刑中列有罰金刑者，舊法顯然較有利於行
      為人，被告本件犯罪關於法定罰金刑部分，以行為時之舊
      法第33條第5款定其罰金部分之法定刑，對被告較為有利
      （最高法院95年5月23日第8次刑事庭會議決議，臺灣高等
      法院暨所屬法院95年法律座談會刑事類第1、2號提案研討
      結論採此見解）。
    2.易服勞役日數未逾6個月：被告行為後，刑法關於罰金刑
      易服勞役之規定業經修正公布：就《折算標準》而言，舊
      法第42條第2項「易服勞役以1元以上3元以下，折算1日」
      （依罰金罰鍰提高標準條例廢止前第2條規定，就其原定
      數額提高為100倍折算1日，即銀元100元、200元、300元
      折算1日，換算成新臺幣即300元、600元、900元折算1日
      ）之規定，修正公布為新法第42條第3項前段「易服勞役
      以新臺幣1,000元、2,000元或3,000元折算1日」，新舊法
      相較，新法之規定將折算標準提高，使易服勞役之日數減
      少，新法較有利於被告。
    3.刑法第55條「想像競合犯」修正之法律適用：刑法第55條
      （牽連犯部分業經刪除）關於想像競合犯之規定，新法增
      列但書「不得科以較輕罪名所定最輕本刑以下之刑」，係
      科刑之限制，為法理之明文化，非屬法律之變更，自無新
      舊法比較之問題，應適用裁判時法（最高法院95年第21次
      刑事庭決議、95台上字第5833號判決參照）
    4.經上綜合比較結果，本件應適用上開修正後之刑法相關規
      定，對於被告較為有利，則基於從刑隨同主刑適用同一準
      據法之原則，關於沒收之規定，亦仍應適用修正後刑法規
      定。
四、原審因認被告丙○○上開違反槍砲彈藥刀械管制條例犯行，
    罪證明確，因予適用槍砲彈藥刀械管制條例第7條第4項、第
    12條第4項，刑法第11條前段、第2條第1項、第55條、第42
    條第3項前段、第38條第1項第1款等規定，並敘明審酌被告
    丙○○於目前社會治安因槍枝氾濫而日益惡化之際，猶非法
    持有槍彈，且將其所持有之槍彈交予他人保管，擴大使用槍
    彈之風險，惡性非輕，而為被告丙○○保管槍彈之證人梁俊
    旭，事後因細故即率然持該槍彈在公眾得出入之遊藝場內射
    擊，嚴重威脅社會治安，並審酌其犯罪後於審理中矢口否認
    犯行，態度不佳，欠缺悔意等一切情狀，量處有期徒刑6年
    ，併科罰金15萬元，並諭知罰金如易服勞役，以1,000元折
    算1日之折算標準。復以扣案之克拉克制式手槍1支（槍枝管
    制編號0000000000號），為違禁物，應依刑法第38條第1項
    第1款之規定宣告沒收。至於被告丙○○交付予證人梁俊旭
    保管之7顆子彈，其中1顆業經證人梁俊旭於94年4月24日在
    金球獎遊藝場擊發；其餘6顆，則均於內政部警政署刑事警
    察局鑑驗時試射，現已不具殺傷力，均非屬違禁物，故不另
    為沒收之諭知。本院經核原判決認事用法俱無不合，量刑亦
    稱妥適，被告丙○○上訴意旨猶執前詞，否認犯罪，檢察官
    上訴認原審量刑過輕，指摘原判決不當，均無可取，為無理
    由，均應予駁回。
五、另檢察官認被告丙○○交付證人梁俊旭保管之子彈數目超過
    7顆部分，核屬不能證明，已如前述，惟此部分如構成犯罪
    ，與前揭論罪科刑部分，係屬實質上一罪之關係，故不另為
    被告丙○○無罪判決之諭知。
貳、被告甲○○無罪部分：
一、公訴意旨略以：證人梁俊旭受同案被告丙○○委託寄藏之上
    開槍、彈，係被告甲○○、丙○○2人於94年2、3月間在高
    雄縣阿蓮鄉某民宅內竊得，因認被告甲○○涉犯槍砲彈藥刀
    械管制條例第7條第4項之未經許可持有手槍罪嫌及同條例第
    12條第4項之未經許可持有子彈罪嫌。
二、按犯罪事實應依證據認定之，無證據不得認定犯罪事實；不
    能證明被告犯罪者，應諭知無罪之判決，刑事訴訟法第154
    條第2項、第301條第1項分別定有明文。又事實之認定，應
    憑證據，如未能發現相當證據，或證據不足以證明，自不能
    以推測或擬制之方法，以為裁判基礎（最高法院40年台上字
    第86號判例意旨參照）。且按刑事訴訟法第161條第1項規定
    ：檢察官就被告犯罪事實，應負舉證責任，並指出證明之方
    法。因此，檢察官對於起訴之犯罪事實，應負提出證據及說
    服之實質舉證責任。倘其所提出之直接證據或間接證據，或
    其所指出之證明方法，並未達到通常一般之人均不致有所懷
    疑，而得確信其為真實之程度，而有合理之懷疑存在而無從
    使事實審法院得有罪之確信時，基於無罪推定之原則，即應
    為被告無罪判決之諭知（最高法院76年台上字第4986號、92
    年台上字第128號判例意旨參照）。
三、公訴人認被告甲○○涉犯持有上開槍彈犯行，無非以被告丙
    ○○於94年6月16日偵查中曾自白：係他與甲○○於94年2、
    、3月間一起侵入高雄縣阿蓮鄉住宅行竊時偷到的（見94年
    度偵字第5685號偵查卷第68頁）云云、被告甲○○於94年8
    月8日偵查中曾自白：係他與丙○○於94年2、3月間，一起
    到阿蓮鄉民宅內偷到的（見94年度偵字第7741號偵查卷第81
    頁）云云，及證人梁俊旭於94年8月8日偵查中曾結證稱：「
    丙○○有跟我說是他（丙○○）與小胖（甲○○）一起去偷
    的」等語（見94年度偵字第7741號偵查卷第78頁）為其唯一
    論據。訊之被告甲○○堅決否認有何上開犯行，辯稱：扣案
    槍彈與他無關，他不曾偷過槍彈等語，並於原審爭執證人甲
    ○○、同案被告丙○○警詢陳述，及證人梁俊旭、同案被告
    丙○○偵查中未經具結證述之證據能力。
四、關於證據能力之認定：
  (一)證人梁俊旭於本案94年4月30日警詢、94年5月1日警詢之證
    述；同案被告丙○○於本案94年5月11日警詢之供述，均係
    被告甲○○以外之人於審判外之陳述，被告甲○○既然不同
    意作為證據，依刑事訴訟法第159條第1項規定及第159條之5
    第1項規定之反面解釋，原則上即不得作為本案裁判基礎之
    證據資料。檢察官又未證明證人梁俊旭、同案被告丙○○先
    前於警詢中之陳述，有何「較可信之特別情況」，及該警詢
    之陳述是否係證明本案犯罪事實存否所必要之證據，而不符
    合刑事訴訟法第159條之2例外得作為證據之要件規定，而無
    法回復其證據能力。
  (二)按刑事訴訟法第158條之3規定：「證人、鑑定人依法應具結
    而未具結者，其證言或鑑定意見，不得作為證據。」所謂「
    依法應具結而未具結者」，係指檢察官或法官依刑事訴訟法
    第175條之規定，以證人身分傳喚被告以外之人（證人、告
    發人、告訴人、被害人、共犯或共同被告）到庭作證，或雖
    非以證人身分傳喚到庭，而於訊問調查過程中，轉換為證人
    身分為調查時，此時其供述之身分為證人，則檢察官、法官
    自應依本法第186條有關具結之規定，命證人供前或供後具
    結，其陳述始符合第158條之3之規定，而有證據能力。若檢
    察官或法官非以證人身分傳喚而以共犯、共同被告身分傳喚
    到庭為訊問時，其身分既非證人，即與「依法應具結」之要
    件不合，縱未命其具結，純屬檢察官或法官調查證據職權之
    適法行使，當無違法可言。而前揭不論係本案或他案在檢察
    官面前作成未經具結之陳述筆錄，係屬被告以外之人於偵查
    中向檢察官所為之陳述，本質上屬於傳聞證據，基於保障被
    告在憲法上之基本訴訟權，除該被告以外之人死亡、身心障
    礙致記憶喪失或無法陳述、滯留國外或所在不明而無法傳喚
    或傳喚不到、或到庭後拒絕陳述等情形外，如已經法院傳喚
    到庭具結而為陳述，並經被告之反對詰問，前揭非以證人身
    分而在檢察官面前未經具結之陳述筆錄，除顯有不可信之情
    況者外，依刑事訴訟法第159條之1第2項，仍非不得為證據
    ，惟應於判決內敘明其符合傳聞證據例外之理由。不能因陳
    述人未經具結，即一律適用本法第158條之3之規定，排除其
    證據能力（最高法院97年度台上字第1373號判決參照）。查
    梁俊旭於本案94年5月1日、94年6月7日檢察官訊問時及於另
    案（臺灣臺南地方法院檢察署94年度偵字第5090號梁俊旭、
    丙○○竊盜案件）94年4月18日檢察官訊問時之陳述，及共
    同被告丙○○於本案94年4月7日（該筆錄末端記載94年5月1
    1日）檢察官訊問時，係檢察官以被告身分訊問，自無應行
    證人詰問或命具結規定之適用；嗣於原審及本院前審審理中
    ，就被告等之本案為調查時，復對梁俊旭、丙○○踐行證人
    交互詰問之調查程序，接受被告等之詰問，有各該筆錄可稽
    （訴更(一)第5號卷第167-174頁、上訴字第574號卷第52-54頁
    ），而被告丙○○於偵查中對其系爭槍、彈係與甲○○共同
    竊得之事實，所供與證人梁俊旭之供述大致相符，亦無刑事
    訴訟法第159條之1第2項所定「顯有不可信之情況」，是證
    人梁俊旭、丙○○前開以共同被告身分所為之供述，應有證
    據能力。
  (三)以下所引用之供述或非供述證據，公訴人、被告甲○○及指
    定辯護人於本案言詞辯論終結前，並未爭執其證據能力，本
    院審酌前開證據之作成或取得之狀況，並無非法或不當取證
    之情事，且亦無顯不可信之情況，並無證據力明顯過低之情
    形，復經本院於審判期日就上開證據依法進行調查、辯論，
    依刑事訴訟法第159條之5規定，均具有證據能力。
五、認定檢察官舉證不足之理由：
  (一)檢察官雖以被告甲○○、同案被告丙○○於偵查中之前開自
    白，認定上開扣案槍彈係被告甲○○、丙○○2人共同竊得
    之物。惟按刑事訴訟法第156條第2項規定：被告或共犯之自
    白，不得作為有罪判決之唯一證據，仍應調查其他必要之證
    據，以察其是否與事實相符。其立法旨意乃在防範被告或共
    犯自白之虛擬致與真實不符，故對自白在證據上之價值加以
    限制，明定須藉補強證據以擔保其真實性。而所謂補強證據
    ，係指除該自白本身之外，其他足以證明該自白之犯罪事實
    確具有相當程度真實性之證據而言，雖所補強者，非以事實
    之全部為必要，但亦須因補強證據之質量，與自白之相互利
    用，足使犯罪事實獲得確信者，始足當之。又共犯之自白，
    ，縱所述內容一致，仍為自白，究非屬自白以外之其他必要
    證據，尚不足以謂共犯之自白相互間得作為證明其所自白犯
    罪事實之補強證據；而證人以聞自被告本人在審判外之陳述
    作為內容所為之轉述，屬於傳聞供詞，縱然具備任意性，因
    仍屬被告自白或對己不利陳述之範疇，亦不足作為其所述犯
    罪事實（即被告犯罪後對證人所透露犯罪行為之待證事實）
    之補強證據（最高法院96年度台上字第1041號判決參照）。
  (二)查被告甲○○於94年8月8日偵查中係供稱：當時沒有偷到子
    彈，只有偷到槍，槍沒有子彈、彈匣云云（見94年度偵字第
    7741號偵查卷第81頁），與被告丙○○曾供承之「與甲○○
    一起偷到槍枝及子彈」一節不相符，是被告丙○○、甲○○
    2人彼此前後所供不一，渠2人關於共同行竊扣案槍彈之上開
    自白，尚難遽予採信。
  (三)而同案被告丙○○於本案94年4月7日偵查中雖供稱：「（94
    年2月間有收受甲○○交給你的1支克拉克90手槍、子彈9顆
    ？）是。（甲○○在何地交給你？）我忘記了。（甲○○找
    你至何地將90手槍試槍？）沙崙農場。（試槍時間？）94年
    2月底、3月初。（你們試槍試射幾顆？）2顆。（後來你又
    將手槍及子彈7顆拿給梁俊旭？）是。」（見94年度偵字第6
    283號卷第21-22頁）等語，其後於94年6月16日檢察官訊問
    時又結證稱：「過幾天甲○○要我拿出來（按指上開制式手
    槍），我們就到臺南縣仁德鄉○○○道路，試射兩發，我們
    1人試打1發子彈」（見94年度偵字第7741號卷第50頁）等語
    ，惟證人丙○○前揭證詞既係證稱其與甲○○共同試射該扣
    案之槍彈，其供證仍屬共犯之自白，縱所述內容與被告甲○
    ○自白一致，仍為自白，究非屬自白以外之其他必要證據，
    尚不足以謂共犯之自白相互間得作為證明其所自白犯罪事實
    之補強證據。
  (四)又依目前檢察官所提出之證據資料，均無法證明本件扣案槍
    彈，係他人所有、遭竊之物，則是否確有起訴書所載「高雄
    縣阿蓮鄉某民宅於94年2、3月間失竊扣案槍彈」之事實存在
    ，亦屬不明，自不得僅憑被告甲○○、丙○○2人前開無補
    強證據且有瑕疵之自白，即遽予推論扣案槍彈係被告甲○○
    與丙○○2人所竊取之物。
  (五)另證人梁俊旭上開被告丙○○、甲○○共同偷竊扣案槍彈之
    證述，依其所述，係自被告丙○○處聽聞，並非其親自見聞
    之事實（見94年度偵字第7741號卷第78-79頁），屬傳聞證
    據，且仍屬被告自白或對己不利陳述之範疇，亦不足作為其
    所述犯罪事實之補強證據，自無法為被告甲○○不利之證明
    。
  (六)綜上所述，依檢察官目前所提出之證據，並無法使本院獲得
    被告甲○○與丙○○2人共同竊得上開扣案槍彈而持有之確
    信，依法即應為被告甲○○無罪判決之諭知。原審以不能證
    明被告甲○○犯罪，諭知無罪，核無不合，檢察官上訴意旨
    指摘原判決採證不當，為無理由，應予駁回。
據上論結，應依刑事訴訟法第368條，判決如主文。
本案經檢察官邱克斌到庭執行職務。
中    華    民    國    97    年    10    月    16    日
                  刑事第二庭    審判長法  官  葉居正
                                      法  官  郭千黛
                                      法  官  洪碧雀
以上正本證明與原本無異。
如不服本判決，應於收受本判決後十日內向本院提出上訴書狀。
其未敘述上訴理由者並得於提起上訴後十日內向本院補提理由書
狀（均須按他造當事人之人數附繕本）「切勿逕送上級法院」。
                                      書記官  魏芝雯
中    華    民    國    97    年    10    月    17    日
附錄本案論罪科刑法條：
槍砲彈藥刀械管制條例第7條
未經許可，製造、販賣或運輸火砲、肩射武器、機關槍、衝鋒槍
、卡柄槍、自動步槍、普通步槍、馬槍、手槍或各類砲彈、炸彈
、爆裂物者，處死刑、無期徒刑或7年以上有期徒刑；處徒刑者
，併科新台幣3千萬元以下罰金。
未經許可，轉讓、出租或出借前項所列槍砲、彈藥者，處無期徒
刑或5年以上有期徒刑，併科新台幣1千萬元以下罰金。
意圖供自己或他人犯罪之用，而犯前二項之罪者，處死刑或無期
徒刑；處徒刑者，併科新台幣5千萬元以下罰金。
未經許可，持有、寄藏或意圖販賣而陳列第1項所列槍砲、彈藥
者，處5年以上有期徒刑，併科新台幣1千萬元以下罰金。
第1項至第3項之未遂犯罰之。
槍砲彈藥刀械管制條例第12條
未經許可，製造、販賣或運輸子彈者，處1年以上7年以下有期徒
刑，併科新台幣500萬元以下罰金。
未經許可，轉讓、出租或出借子彈者，處6月以上5年以下有期徒
刑，併科新台幣300萬元以下罰金。
意圖供自己或他人犯罪之用，而犯前二項之罪者，處3年以上10
年以下有期徒刑，併科新台幣700萬元以下罰金。
未經許可，持有、寄藏或意圖販賣而陳列子彈者，處5年以下有
期徒刑，併科新台幣300萬元以下罰金。
第1項至第3項之未遂犯罰之。


司法院資訊處製作；財團法人民間司法改革基金會備份。
